【裁判字號】    98,再易,117
【裁判日期】    981008
【裁判案由】    返還不當得利等
【裁判全文】
臺灣高等法院民事判決                 98年度再易字第117號
再審  原告   甲○○
再審  被告   太隆興企業股份有限公司
法定代理人   乙○○
上列當事人間返還不當得利等事件，再審原告對於中華民國98年
8月19日本院98年度上易字第568號確定判決提起再審之訴，本院
於判決如下：
    主  文
再審之訴駁回。
再審訴訟費用由再審原告負擔。
    事實及理由
一、按再審之訴，應於30日之不變期間內提起；其期間自判決確
    定時起算，判決於送達前確定者，自送達時起算，再審之理
    由知悉在後者，自知悉時起算。民事訴訟法第500條第1項、
    第2項前段定有明文。查本院98年度上易字第568號判決固於
    民國98年8月19日宣示確定（下稱原確定判決），惟其判決
    正本係於98年8月26日送達予再審原告，有送達證書影本（
    見本院卷第15頁）可稽。再審原告於98年9月25日提起本件
    再審之訴（見本院卷第2頁），未逾30日之不變期間，合先
    敘明。
二、再審意旨略以：原確定判決既已認定「再審原告受再審被告
    委任，向再審被告客戶銷售油品、收取貨款，再審原告則按
    收取貨款比例向再審被告領取報酬」之事實，可知再審原告
    必有收取貨款，方有報酬可言；而領取報酬，勢必將已收取
    貨款繳交再審被告。再審原告於原確定判決審理時一再主張
    「再審被告所指再審原告向客戶收取款項後未繳回予再審被
    告部分，再審原告均已全部領得報酬，是以，如依再審被告
    主張其係於92年6月5日以後發現再審原告並未將6月5日前2
    、3個月之貨款收回公司者，再審被告縱然未及時發現，亦
    不可能會在92年4、5、6月仍按月支付佣金予再審原告，由
    再審被告自行承認每個月均給付再審原告之事實可知，證明
    再審原告確有將再審被告之貨款交付再審被告」等語，然原
    確定判決卻棄而不論，亦未說明何以不採之理由，即逕為再
    審原告不利之判斷，已違最高法院29年上字第842號判例「
    判決書理由項下，應記載關於攻擊或防禦方法之意見，民事
    訴訟法第226條第3項定有明文，法院為原告敗訴之判決，而
    其有關於攻擊方法之意見，有未記載於判決理由項下者，即
    為同法第466條第6款所謂不備理由」之意旨。原確定判決有
    民事訴訟法第496條第1項第1款適用法規顯有錯誤之違誤，
    為此提起再審之訴云云。
三、按確定終局判決適用法規顯有錯誤者，得提起再審之訴，民
    事訴訟法第496條第1項第1款固定有明文；惟所謂「適用法
    規顯有錯誤」，係指確定判決所適用之法規顯然不合於法律
    規定，或與現尚有效之判例、解釋顯然違反者而言，不包括
    認定事實錯誤、取捨證據失當、判決不備理由及在學說上諸
    說併存致發生法律上見解歧異等情形在內。最高法院77年度
    台再字第54號、79年度台再字第45號、90年度台再字第27號
    裁判見解亦同，可資參照。
四、再審原告固主張其於原確定判決審理時即一再抗辯伊若未將
    貨款繳交再審被告，再審被告當無可能在92年4至6月仍按月
    支付佣金予伊，原確定判決卻未予論駁，逕為再審原告不利
    之認定，顯屬不備理由云云。惟揆諸前揭說明，民事訴訟法
    第496條第1項第1款之「適用法規顯有錯誤」，並不包括判
    決不備理由之情形。從而，再審原告依該款規定提起本件再
    審之訴，顯無理由，爰不經言詞辯論，逕以判決駁回之。
五、據上論結，本件再審之訴為無理由，依民事訴訟法第502條
    第2項、第78條，判決如主文。
中    華    民    國    98    年    10    月    8     日
                  民事第一庭
                      審判長法  官  張耀彩
                            法  官  林金吾
                            法  官  盧彥如
正本係照原本作成。
不得上訴。
中    華    民    國    98    年    10    月    9     日
                            書記官  鄭兆璋


司法院資訊處製作；財團法人民間司法改革基金會備份。
